臺灣臺南地方法院交通事件裁定　　　　99年度交聲字第1596號
原處分機關　　交通部公路總局嘉義區監理所臺南監理站
異　議　人
即受處分人　　王泰量
上列異議人即受處分人因違反道路交通管理處罰條例案件，對於
交通部公路總局嘉義區監理所臺南監理站民國99年12月20日所為
之裁決處分（處分案號：嘉監南字第裁74-Z2B008027號）聲明異
議，本院裁定如下：
    主    文
原處分撤銷。
王泰量不罰。
    理    由
一、原處分意旨略以：異議人即受處分人王泰量於民國99年12月
    11日上午8時56分許，駕駛車牌號碼ZZ-445號大客車（下稱
    系爭大客車），於國道一號北上146公里處，因行車速度時
    速115公里，超過規定最高速限時速100公里，遭警舉發，嗣
    經原處分機關即交通部公路總局嘉義區監理所臺南監理站依
    道路交通管理處罰條例第33條第1項第1款、第63條第1項第
    1款（原處分漏列第1款）等規定，裁處罰鍰新臺幣（下同）
    3,500元，並記違規點數1點等語。
二、聲明異議意旨略以：異議人駕車時速並未超過時速100公里
    之速限，員警攔停稽查時，異議人有提出系爭大客車裝置之
    行車紀錄器之行車紀錄紙給員警看，該行車紀錄紙顯示時速
    約在100公里，員警看過行車紀錄紙後，仍說其測速器顯示
    時速115公里，一定要開單，並說如果異議人不服，行車紀
    錄紙可以送檢查，如無誤可以銷單，異議人即要求員警在行
    車紀錄紙上簽名確認該紙之真實性，又系爭大客車之行車紀
    錄器都有定期檢驗合格，該行車紀錄紙應可憑採，本件或許
    係員警測速對象有誤差，為此聲明異議等語。
三、按汽車行駛於高速公路，不遵使用限制，行車速度超過規定
    之最高速限，處汽車駕駛人3,000元以上6,000元以下罰鍰，
    並記違規點數1點；大型車超過最高速限未滿20公里者處罰
    鍰3,500元，道路交通管理處罰條例第33條第1項第1款、第
    63條第1項暨違反道路交通管理事件統一裁罰基準表分別定
    有明文。次按犯罪事實應依證據認定之，無證據不得認定犯
    罪事實；又不能證明被告犯罪或其行為不罰者，應諭知無罪
    之判決，刑事訴訟法第154條第2項、第301條第1項分別定有
    明文。又按認定不利於被告之事實，須依積極證據，苟積極
    證據不足為不利於被告事實之認定時，即應為有利於被告之
    認定，更不必有何有利之證據；且事實之認定，應憑證據，
    如未能發現相當證據，或證據不足以證明，自不能以推測或
    擬制之方法，以為裁判基礎；而認定犯罪事實所憑證據，雖
    不以直接證據為限，間接證據亦包括在內；然而無論直接或
    間接證據，其為訴訟上之證明，須於通常一般之人均不致有
    所懷疑，而得確信其為真實之程度者，始得據為有罪之認定
    ，若其關於被告是否犯罪之證明未能達此程度，而有合理性
    懷疑之存在時，事實審法院復已就其心證上理由予以闡述，
    敘明其如何無從為有罪之確信，因而為無罪之判決，尚不得
    任意指為違法，最高法院分別著有30年上字第816號、40年
    臺上字第86號、76年臺上字第4986號等判例可資參照。而依
    道路交通管理處罰條例第89條規定，法院受理有關交通事件
    ，準用刑事訴訟法之規定，前開規定及判例意旨自得適用於
    本件聲明異議案件。
四、經查：
  (一)異議人駕駛系爭汽車於前述時間，行經速限100公里之國道
    一號高速公路北向146公里處時，經警以雷射測速槍測得受
    處分人時速115公里，有超速15公里之違規情事，雖有證人
    即本件舉發之員警林清文於本院調查時到庭證述明確，並有
    內政部警察署國道公路警察局公警局交字第Z2B008027號舉
    發違反道路交通管理事件通知單1紙暨雷射測速儀檢定合格
    證書1份在卷足參，惟異議人堅決否認有原處分所指超速15
    公里之違規行為，並舉行車紀錄紙1紙為證，且陳稱當時伊
    有出示行車紀錄紙予證人林清文觀看，但遭證人林清文以雷
    射測速儀確實測出超速，如異議人之行車紀錄器經檢驗合格
    ，可以行車紀錄紙循救濟管道撤單，異議人即要求員警在行
    車紀錄紙上蓋章確認等語，此情亦據證人林清文於本院調查
    時到庭證述屬實（詳見本院100年1月20日訊問筆錄），足見
    卷附之行車紀錄紙確係違規當時系爭大客車之行車紀錄紙無
    訛。
  (二)其次，本院經審視異議人所提出之99年12月11日之行車紀錄
    紙，於8時56分許之行車速度並未有超過時速100公里之情形
    ，此亦有卷附之行車紀錄紙1紙在卷可考（本院卷第3頁）。
    又查系爭大客車之行車紀錄器於98年4月9日曾委託統崎有限
    公司做行車紀錄器之檢測，檢測結果功能正常，檢測週期為
    2年1次一情，有統崎有限公司100年1月3日統字第100010301
    號函及所附檢驗項目及標準等資料在卷可稽（本院卷第16-1
    8頁），則堪認上開行車紀錄器之正確性無疑。又本件違規
    時間即99年12月11日仍在上開行車紀錄器之合格期間內，則
    異議人所提出之行車紀錄紙之時速紀錄，應可採信。
  (三)再者，證人林清文持以測速之雷射測速槍係以雷射速度測量
    車輛是否超速，然雷射測速槍係人為操作，於操作之過程中
    ，或有因操作疏失、錯誤鎖定等因素，致測速之結果有失真
    之可能；而異議人於遭警攔查時所提出之行車紀錄紙既未有
    行車速度超過100公里之紀錄，且該行車紀錄器係經檢驗合
    格，因此，應以異議人所提出之行車紀錄紙之速度紀錄較為
    準確。是異議人所稱其當時時速並未超過時速100公里等語
    ，尚堪採信。此外，復查無其他積極證據足資證明異議人確
    有本件裁決書所指之違規行為，則原處分機關遽以裁罰，自
    有未洽。從而，本件異議人之異議，經核為有理由，應由本
    院裁定將原處分撤銷，另為異議人不罰之諭知，以資適法。
五、據上論斷，應依道路交通管理處罰條例第87條第2項、道路
    交通事件處理辦法第19條前段，裁定如主文。
中    華    民    國   100    年    2     月    17    日
                   交通法庭  法  官  黃聖涵
以上正本證明與原本無異。
如不服本裁定，應於送達後5日內向本院提出抗告狀。
                             書記官  吳揆滿
中    華    民    國   100    年    2     月    17    日